臺灣基隆地方法院民事裁定  
110年度監宣字第49號
聲  請  人  卓志勝  

相對人即受
監護宣告人  卓訓生  

利害關係人  劉  菊  

            卓惠玲  

上列聲請人聲請對相對人監護宣告事件，本院裁定如下：
    主  文
宣告卓訓生（男、民國00年00月00日生、身分證統一編號：Z000
000000號）為受監護宣告之人。
選定劉菊（女、民國00年00月00日生、身分證統一編號：Z00000
0000號）為受監護宣告之人之監護人。
指定卓惠玲（女、民國00年0月00日生、身分證統一編號：Z0000
00000號）為會同開具財產清冊之人。
聲請費用由受監護宣告之人負擔。
    理  由
一、聲請意旨略以：聲請人之兄即相對人卓訓生因顱內出血手術
    後，致不能為意思表示或受意思表示，為此聲請對其為監護
    之宣告，並聲請選任利害關係人劉菊為監護人及指定利害關
    係人卓惠玲為會同開立財產清冊之人等語。
二、按對於因精神障礙或其他心智缺陷，致不能為意思表示或受
    意思表示，或不能辨識其意思表示之效果者，法院得因本人
    、配偶、四親等內之親屬、最近一年有同居事實之其他親屬
    、檢察官、主管機關或社會福利機構之聲請，為監護之宣告
    ，民法第14條第1項定有明文。次按受監護宣告之人應置監
    護人；法院為監護之宣告時，應依職權就配偶、四親等內之
    親屬、最近一年有同居事實之其他親屬、主管機關、社會福
    利機構或其他適當之人選定一人或數人為監護人，並同時指
    定會同開具財產清冊之人；法院選定監護人時，應依受監護
    宣告之人之最佳利益，優先考量受監護宣告之人之意見，審
    酌一切情狀，並注意下列事項：一受監護宣告之人之身心狀
    態與生活及財產狀況。二受監護宣告之人與其配偶、子女或
    其他共同生活之人間之情感狀況。三監護人之職業、經歷、
    意見及其與受監護宣告之人之利害關係。四法人為監護人時
    ，其事業之種類與內容，法人及其代表人與受監護宣告之人
    之利害關係，民法第1110條、第1111條第1項及第1111條之1
    亦分別定有明文。
三、經查：
  ㈠聲請人主張之前揭事實，業據其提出戶籍謄本、中華民國身
    心障礙證明為證。復經本院囑託長庚醫療財團法人基隆長庚
    紀念醫院就相對人之精神狀態予以鑑定，鑑定結果略以：卓
    員（即相對人）於101年3月3日再度發生車禍，診斷「外傷
    性腦出血」，造成腦部功能嚴重受損，對時間、地方以及人
    物之適當辨識能力嚴重減退，呈現「失智症」狀態。其生活
    狀況及現在身心狀態經檢查結果：肢體功能退化，坐輪椅，
    對外界事務之適當知覺理會能力嚴重缺損，思覺失調，接受
    、維持及保存外界訊息之能力嚴重缺損，語言表達功能缺損
    ，無法與人正常溝通及交流，社會功能嚴重缺損，日常飲食
    、沐浴、更衣等生活起居，皆需專人24小時全日照護，現安
    置於聯安護理之家接受長期照顧。若以目前認知功能及生活
    適應功能水準作為研判基礎，卓員之功能缺損達「重度失智
    」之程度。綜合以上所述，卓員之過去生活史、疾病史、身
    體檢查及精神狀態檢查結果，認目前卓員因「重度血管性失
    智症」，致其為意思表示、受意思表示和辨識其意思表示效
    果之能力已達「完全不能」之程度等語，有長庚醫療財團法
    人基隆長庚紀念醫院110年6月23日長庚院基字第1100600056
    號函附精神鑑定報告書乙件在卷可按。綜合上情，足認相對
    人確因心智缺陷，已達不能為意思表示或受意思表示之程度
    。從而，聲請人聲請對相對人為監護之宣告，為有理由，應
    予准許。
  ㈡本院參酌上開鑑定報告、聲請人之主張及本院調查結果，認
    利害關係人劉菊為相對人之母，彼此依附關係親密，並有擔
    任監護人之意願，故劉菊自適宜擔任相對人之監護人；而利
    害關係人卓惠玲為相對人之姊，亦為相對人之至親，且有擔
    任開具財產清冊之人之意願，業據其等到庭陳述甚明（見本
    院110年4月28日訊問筆錄），及相對人最近親屬即利害關係
    人、相對人之叔叔卓聖木、堂弟卓志忠、卓智豪、外甥丁奎
    尹、丁奎元均同意由劉菊擔任相對人之監護人、卓惠玲擔任
    開具財產清冊人，有親屬會議同意書在卷可稽。本院審酌上
    情，認由劉菊擔任監護人，應符合受監護宣告之人之最佳利
    益，爰選定劉菊為監護人，並指定卓惠玲為會同開具財產清
    冊之人。另監護人劉菊應依據民法第1113條準用同法第1099
    條第1項之規定，對於受監護宣告之人即相對人之財產，會
    同卓惠玲於2個月內開具財產清冊，並陳報法院，併此敘明
    。
四、依家事事件法第164條第2項，裁定如主文。
中　　華　　民　　國　　110 　年　　7 　　月　　9 　　日
                   家事法庭     法  官　黃永定  
以上正本係照原本作成。
如對本裁定抗告須於裁定送達後10日內向本院提出抗告狀。
中　　華　　民　　國　　110 　年　　7 　　月　　9 　　日
                                書記官　佘筑祐